臺灣臺北地方法院民事判決　九十年度簡上字第六一一號
　　上　訴　人　陳德
　　　　　　　　甲○○
　　被　上訴人　游春和
右當事人間請求給付票款事件，上訴人對於中華民國九十年八月二十四日本院台北簡
易庭九十年度北簡字第一一七三四號第一審簡易判決提起上訴，本院判決如左：
    主  文
上訴駁回。
第二審訴訟費用由上訴人連帶負擔。
    事  實
甲、上訴人方面：
壹、甲○○部分
上訴人甲○○未於言詞辯論期日到場，惟據其提出聲明上訴狀及補充上訴理由狀及於
準備程序期日到場聲明及陳述如次：
  一、聲明：
    一、原判決廢棄。
    二、被上訴人在第一審之訴駁回。
  二、陳述：除與原審判決書所載者相同茲予引用外，補稱：
    一、上訴人雖有於系爭本票背書予訴外人羅樹炎，惟上訴人（誤載為被上訴人）
        對羅樹炎已無債務存在，羅樹炎本應將系爭本票返還予上訴人陳德。雖羅
        樹炎將之交付予被上訴人，惟若被上訴人係無對價或不以相當對價取得系爭
        本票，上訴人自得以票據法第十四條第二項之規定予以對抗。
    二、被上訴人既於原審明白表示係借款予訴外人羅樹炎而取得系爭本票，惟據羅
        樹炎告知，被上訴人並未交付借貸物。則被上訴人自應負有交付借貸物予羅
        樹炎之舉證責任，否則自係無對價取得，而不得對上訴人主張系爭本票之權
        利。
    三、證據：援用原審之立證方法。
貳、陳德部分：
  一、聲明：
    一、原判決廢棄。
    二、被上訴人在第一審之訴駁回。
  二、陳述：除與原審判決書所載者相同茲予引用外，補稱：
    一、上訴人雖有簽發系爭本票予訴外人羅樹炎，惟上訴人（誤載為被上訴人）對
        羅樹炎已無債務存在，羅樹炎本應將系爭本票返還予上訴人。雖羅樹炎將之
        交付予被上訴人，惟若被上訴人係無對價或不以相當對價取得系爭本票，上
        訴人自得以票據法第十四條第二項之規定予以對抗。
    二、被上訴人既於原審明白表示係借款予訴外人羅樹炎而取得系爭本票，惟據羅
        樹炎告知，被上訴人並未交付借貸物。則被上訴人自應負有交付借貸物予羅
        樹炎之舉證責任，否則自係無對價取得，而不得對上訴人主張系爭本票之權
        利。
    三、被上訴人是羅樹炎的妹婿，伊與被上訴人並不認識，伊原來票交給呂文魁，
        呂文魁與羅樹炎間有一個承攬契約，所以票轉讓給羅樹炎，承攬契約後來雙
        方解約時，羅樹炎應該將票返還給呂文魁，結果他沒有還。
  三、證據：援用原審之立證方法。
乙、被上訴人方面：
  一、聲明：駁回上訴。
  二、陳述：除引用原審判決書所載，補稱：上訴人與羅樹炎間之關係與伊無關，系
      爭本票是羅樹炎交付給伊，伊係合法取得。
  三、證據：援用原審之立證方法。
    理  由
一、本件上訴人甲○○未於言詞辯論期日到場，核無民事訴訟法第三百八十五條所列
    各款之情形，爰依被上訴人聲請，由其一造辯論而為判決。
二、被上訴人起訴主張：其執有上訴人陳德為發票人、上訴人甲○○為背書人，發
    票日為民國八十九年十月二十九日，到期日為八十九年十二月三十一日，票面金
    額新臺幣（下同）五十萬元之本票一紙（下稱系爭本票），屆期向上訴人為付款
    之提示，未獲付款，經再三追索無效，為此依票據法律關係，請求上訴人連帶給
    付五十萬元及自到期日之八十九年十二月三十一日起至清償日止，按年息百分之
    六計算之利息等語。上訴人甲○○以：伊雖曾於系爭本票背書，交予羅樹炎，惟
    伊對羅樹炎已無債務存在，羅樹炎本應將系爭本票返還予陳德，而未返還，並
    交付予被上訴人，惟據羅樹炎告知，被上訴人並未交付借貸物五十萬元，係無對
    價或以不相當之對價取得系爭本票，依自得執羅樹炎與被上訴人間所存事由對抗
    被上訴人等語；上訴人陳德則以：伊與被上訴人不認識，伊曾為擔保呂文魁與
    羅樹炎間之工程履約事宜，簽發面額一百五十萬元之支票給呂文魁轉交羅樹炎收
    執，嗣後呂、羅二人解約，羅樹炎未將支票返還呂文魁，而持向被上訴人借款五
    十萬元，支票退票後上訴人另以系爭本票換回上開支票，惟被上訴人並未交付五
    十萬元給羅樹炎，係無對價或以不相當之對價取得系爭本票，依票據法第十四條
    第二項規定，上訴人自得執羅樹炎與被上訴人間所存事由對抗被上訴人等語，資
    為抗辯。
三、被上訴人主張伊執有系爭本票一紙，屆期向上訴人為付款之提示，未獲支付等事
    實，業據提出與所述相符之系爭本票一紙為證，上訴人對系爭本票之真正不爭執
    ，堪信被上訴人之主張為真正。上訴人雖均辯稱略以：據羅樹炎告知被上訴人並
    未交付五十萬元給羅樹炎，被上訴人不得對渠等主張系爭本票之票據權利云云。
    惟為被上訴人所否認。是本件兩造之爭執即在於：上訴人可否以其與訴外人呂文
    魁及羅樹炎間有關票據原因關係，或羅樹炎與被上訴人間所存事由（即被上訴人
    未交付五十萬元予羅樹炎）對抗被上訴人。經查：
（一）按，票據為文義證券，在票據上簽名者，依票上所載文義負責；票據法第五條
      第一項定有明文。又本票之發票人及背書人對於執票人應連帶負責；同法第一
      百二十四條及第九十六條第一項亦分別明定。查，上訴人陳德既承認系爭本
      票上簽名之真正，依首開規定，應依票上所載文義負責，上訴人甲○○亦不否
      認系爭本票上背書之真正，依上開規定，自應與發票人陳德連帶負責。
（二）次按，本票發票人所負責任，與匯票承兌人同。票據法第一百二十一條定有明
      文。即本票之發票人應負付款責任，為第一次且絕對的責任。查，上訴人雖辯
      稱係因羅樹炎持渠等原先簽發、背書交付予呂文魁，呂文魁則交予羅樹炎作為
      擔保呂文魁與羅樹炎間之工程履約事宜之一百五十萬元支票，向被上訴人借款
      五十萬元，上開支票退票後其始另以系爭本票換回上開支票等語（見原審卷九
      十年八月八日言詞辯論筆錄及上訴理由狀），足見被上訴人取得系爭本票係因
      持有由上訴人陳德原簽發之一百五十萬元支票退票，陳德為取回上開支票
      而始另簽發交付者，惟上訴人與被上訴人並不認識，此為上訴人陳德所自承
      ，且被上訴人既係由訴外人羅樹炎取得系爭本票，則上訴人與被上訴人並非直
      接之前後手，縱被上訴人未交付借貸物予羅樹炎，亦應由羅樹炎對被上訴人提
      出抗辯，殊非上訴人所得執羅樹炎與被上訴人間所存之抗辯事由，對抗被上訴
      人，上訴人就此所辯並無足取。
（三）再按，票據行為為不要因行為，即執票人不負證明關於給付原因之責任，如票
      據債務人主張執票人取得票據係無對價或以不相當對價取得，應由該債務人負
      舉證責任（最高法院八十五年度台上字第二八六號判決意旨參照）。上訴人陳
      德雖另辯稱略以：嗣後呂、羅二人解除工程承攬契約，羅樹炎未將上開支票
      返還呂文魁，而持向被上訴人借款五十萬元，請求傳訊呂文魁及羅樹炎作證云
      云。惟查，上訴人陳德所主張其與呂文魁及羅樹炎間關於上開一百五十萬元
      之支票交付經過等之事由，縱係屬實，亦屬上訴人陳德與第三人羅樹炎間所
      存之抗辯事由，尚不足以證明被上訴人對該等抗辯事由亦屬知悉而仍惡意取得
      上開支票。是上訴人陳德以其與訴外人呂文魁及羅樹炎間關於系爭票據之原
      因關係，對抗被上訴人云云，仍無可採。
（四）復按，無對價或以不相當之對價取得票據者，不得享有優於其前手之權利。票
      據法第十四條第二項固有明文。惟查，羅樹炎曾持面額一百五十萬元之支票向
      被上訴人借款五十萬元，支票退票後上訴人另簽發系爭本票交羅樹炎以換回上
      開支票等情，為上訴人所不爭執，羅樹炎既係向被上訴人借款五十萬元，被上
      訴人嗣取得系爭五十萬元之本票，並無以不相當之對價取得系爭本票可言，上
      訴人於此所為之抗辯，仍不足採。上訴人雖另辯稱以「據羅樹炎告知被上訴人
      並未交付五十萬元，係無對價取得票據」云云。然查，羅樹炎既係向被上訴人
      借款之人，本身即係債務人，其縱到庭否認收到款項，是否可信，已非無疑；
      且羅樹炎如確未收到款項，則於支票退票時，即可否認被上訴人之票據權利，
      自無須由上訴人陳德另行簽發系爭本票、並由甲○○背書後，交予羅樹炎以
      換回退票之支票之理，上訴人就此所辯，顯與常情有違，亦不足採信。
四、綜上所述，上訴人上開所辯既均無可採，從而，被上訴人主張依據票據關係起訴
    請求上訴人連帶給付票款五十萬元，並加計自到期日即八十九年十二月三十一日
    起至清償日止，按週年利率百分之六計算之利息，為有理由，應予准許。原審因
    而為被上訴人勝訴之判決，並以本件係命清償票據上債務之判決而依職權宣告假
    執行，經核並無違誤。上訴論旨仍執前詞指摘原判決不當，求予廢棄改判為駁回
    被上訴人於原審之訴，為無理由，不應准許，應予駁回上訴。
五、因本案事證已臻明確，兩造其餘主張陳述及所提之證據，均與本件判決結果無涉
    ，毋庸再予審酌，及上訴人聲請訊問證人呂文魁及羅樹炎部分，本院認亦無必要
    ，均附此敘明。
六、據上論結，本件上訴為無理由，依民事訴訟法第四百三十六條之一第三項、第四
    百六十三條、第三百八十五條第一項前段、第四百四十九條第一項、第八十五條
    第二項，判決如主文。
中　　　華　　　民　　　國　　九十一　　年　　　三　　　月　　  八  　　日
                                            民事第三庭審判長法官　楊絮雲
                                                            法官  黃書苑
                                                            法官  張明輝
右為正本係照原本作成
本件不得上訴
中　　　華　　　民　　　國　　九十一　　年　　　三　　　月　　　十二　 　日
　　　　　　　　　　　　　　　　　　　　　　　　　　　法院書記官　周其祥
